福建高等法院金門分院刑事判決　　　　　 94年度上易字第6號
上　訴　人
即　被　告　甲○○
選任辯護人　范坤棠律師
上列上訴人因竊盜案件，不服福建連江地方法院九十四年一月七
日第一審判決（九十二年連訴字第二號；起訴案號：福建金門地
方法院檢察署九十一年度連偵字第一二九號），提起上訴，本院
判決如下：
    主  文
上訴駁回。
    事  實
一、劉增壽（已死亡，另經福建金門地方法院檢察署檢察官為不
    起訴處分）係「積家營造工程有限公司」（以下簡稱積家公
    司）之負責人，甲○○則為積家公司之職員，積家公司係承
    包福建省連江縣政府（以下簡稱連江縣政府）「連江縣北竿
    鄉芹壁村聚落二期修繕工程（以下稱芹壁二期工程）」之施
    工廠商，連江縣政府與積家公司於民國九十年四月五日簽訂
    「連江縣政府北竿鄉芹壁聚落修繕工程合約書」（以下稱工
    程合約書），積家公司應於九十年五月二十五日前完工，該
    公司則指派甲○○負責芹壁二期工程現場建材搬運、供輸等
    工作。民國九十年四月間，劉增壽所承包之芹壁二期工程亟
    需木材與石材等建材，劉增壽竟於同年五月七日雇用陳和興
    、詹文仲等二人非法從大陸走私管制進口之大陸杉片八十片
    、大陸樓層片一七０五片、大陸灰瓦片三六００片、大陸紅
    瓦片三八０片、大陸石柱七０根、大陸石板一二０片等建材
    （以下稱查扣建材），嗣於同年月八日遭行政院海巡署海岸
    巡防總局連江機動查緝隊（以下簡稱連江查緝隊）查獲前開
    走私建材之不法行為（劉增壽嗣經福建金門地方法院檢察署
    於九十年六月五日以九十年度連偵字第四五及第五一號提起
    公訴，並經福建金門地方法院九十年八月二十八日以九十年
    度連易字第十三號判決判處有期徒刑八月，緩刑二年確定）
    ，同時並依「金門、馬祖地區加強緝私方案」第四條緝私案
    件之處分及處理辦法第二項第二款第二點其他物品之處理辦
    法規定，由連江查緝隊先行將該批查扣建材交由連江縣政府
    北竿鄉公所放置於北竿鄉中澳口之倉庫中，連江縣政府隨即
    派連江縣政府財政局課長林貽德、城鄉課代課長陳志國等人
    於同年五月十日前往連江查緝隊北竿鄉中澳口點收查扣之建
    材，林貽德等人先將部分建材運往北竿鄉芹壁村存放，點收
    後即於次日（十一日）將該批查扣建材全部運往北竿鄉芹壁
    村第一期工程修繕完成之編號Ａ１房間（以下簡稱Ａ１房間
    ）一樓置放，當場並將該批查扣建材點交予連江縣政府建設
    局城鄉課雇員陳為彤（原名陳健文），陳為彤即指示工人將
    置放查扣建材房間之後門由內拴上、前門再由外上鎖，並將
    通往二樓通道以木板封死，詎料劉增壽因欲趕工應付同年五
    月二十八日於芹壁聚落保存區所舉辦之國際會議活動，其明
    知該批建材既已依法查扣，未經福建金門地方法院檢察署及
    連江縣政府之同意，不得擅自取用，竟與甲○○基於意圖為
    自己之不法所有之犯意聯絡，於同年五月中旬不詳時間，由
    甲○○利用不知情之工人先以不知名之器具由二樓毀損通往
    Ａ１房間一樓之木板封死通道，進入Ａ１房間之一樓，並由
    內開啟Ａ１房間後門，竊走該批部分查扣建材（當時連江縣
    政府並未實際清點遭竊之建材數量，惟經九十一年十二月十
    日由連江查緝隊會同連江縣政府等單位重新清點查扣建材後
    ，確定遭竊建材之數量，為大陸樓層片一千五百九十四片、
    大陸灰瓦片二千八百三十四片），並將所竊得之建材供不知
    情之土木工小包郭文宗使用於芹壁二期工程。
二、案經法務部調查局馬祖調查站移送福建金門地方法院檢察署
    檢察官偵查起訴。
    理  由
一、訊據上訴人即被告甲○○固不否認有於上開時日找工人搬運
    查扣建材之情事，惟辯稱：(一)係搬運之前一天晚上劉增壽打
    電話給伊，劉增壽說已經跟前縣長劉立群處理好了，查扣建
    材可以使用了，伊第二天白天才找七、八個工人去搬；是劉
    增壽叫伊從Ａ１房間一樓後面側門進去；該門沒有鎖，因為
    是工人打開的，至於如何打開的，伊並不清楚，一樓通往二
    樓的通道被打開，伊亦不清楚，伊欠缺對於犯罪事實之認識
    ，主觀上並無竊取之故意；(二)該批建材雖經相關單位查扣，
    然在基隆關稅總局於九十年六月十二日為沒入處分前，該批
    建材仍屬於積家公司或劉增壽所有，被告於九十年五月間依
    據積家公司負責人劉增壽之指示使用該批建材，該批建材應
    尚非屬「他人之物」，應無竊盜問題云云。(三)原審再次清點
    結果，部分建材數量不減反增，更見被告欠缺不法所有之意
    圖。經查：
(一)、積家公司之倉庫及員工吃飯位置均位於Ａ１房間之二樓，業
    經證人呂致緯、證人王梅忠於原審審理時結證無訛（原審卷
    第二０八、二二一頁），另據證人王梅忠證稱：劉增壽不在
    工地時，係由被告甲○○看管工人，帶工人工作等語（原審
    卷第二０八頁），是被告甲○○雖係受雇於劉增壽，惟劉增
    壽不在工地時，由被告甲○○負責工地之現場管理等情，被
    告甲○○對於工地現場之工作內容及環境應最為知悉，而Ａ
    １房間由一樓往二樓之通道業已於九十年五月十一日陳為彤
    點收查扣建材後以木板封死，參酌被告亦自承知悉Ａ１房間
    一樓內存放查扣建材（連偵一二九號卷第七六頁），是以於
    Ａ１房間一樓大門仍上鎖緊閉下，被告甲○○需先讓不知情
    之工人以不知名之工具撬開一樓通往二樓之木板封牆，再由
    一樓後門搬運貨物出門，而非以鑰匙打開正門，顯與一般人
    進入倉庫搬運貨物之方式不合。再者，對於查扣之建材，被
    告僅空言劉增壽已告知獲得前縣長劉立群之同意使用，惟劉
    增壽及劉立群皆已死亡，被告此部分之辯解無從求證外，且
    若查扣建材真係前縣長劉立群以行政裁量權同意積家公司使
    用，被告甲○○應可取得正門鑰匙，並由一樓大門進出搬運
    貨物，參諸該批建材業經查扣在案，對於查扣物品之發放，
    不論司法機關或行政機關皆會有一套控管之流程，豈會以劉
    增壽片面告稱可以使用，被告甲○○即相信該批查扣建材可
    以使用，足認被告甲○○有竊盜之不確定故意，其辯稱：伊
　　係經由劉增壽之指示，叫工人去搬運被查扣之建材，伊並不
  　知情云云，自不足採信。
(二)、至於證人林貽德於偵查中雖證稱：因為縣政府有行政裁量權
    ，若能發還，即能就地使用等語（連他十五號卷第二一頁）
    ，惟據證人林貽德於原審另證結：上述之陳述乃係指依海關
    緝私條例之規定，有處分權時可以做上述之處理；伊不知道
    縣政府是否同意積家公司使用該批建材；當時縣政府尚未決
    定要發還給積家公司等語（原審卷第一九八、一九九頁），
    證人林貽德已證明當時連江縣政府並未同意積家公司使用查
    扣建材，證人林貽德於偵查中之證詞自不足為被告甲○○有
    利之認定。
(三)、劉增壽非法從大陸走私管制進口遭查扣之建材，於九十一年
    十二月十日經連江機動查緝隊會同縣政府重新清點結果，查
    扣之建材雖各有增減，然查被告甲○○並不否認曾經與不知
    情工人一起進入放置查扣建材之Ａ１房間搬運查扣之建材，
    並將之作為芹壁修復工程使用，重新清點結果有部分建材增
    加，除顯示查扣時清點不實外，並不足據以否定被告甲○○
    利用不知情工人進入Ａ１房間竊取查扣建材之事實，被告甲
    ○○以此否認具有不法所有意圖，並非可採。
(四)、按刑事訴訟之扣押乃是檢察官、審判長或受命法官為保全證
    物或得沒收之物，自該物之所有人、持有人或保管人，予以
    占有之強制處分；復按刑法第三百二十條及第三百二十一條
    所規定「他人之物」，大凡非屬行為人單獨所有而現存於他
    人支配管領下之有體物，均足充之。本件被告甲○○所竊取
    之建材，原屬積家公司或劉增壽所有，後經福建金門地方法
    院檢察署扣押在案（福建金門地方法院檢察署九十年度偵字
    第四五、五一號），縱使被告甲○○係得劉增壽之同意下使
    用該批查扣建物，惟不論積家公司或劉增壽已暫時喪失管理
    處分權，是以被告未得有管理權之福建金門地方法院檢察署
    之同意下使用該批建材，被告之行為衡與刑法第三百二十條
    、第三百二十一條規定之要件相符。
二、按刑法第三百二十一條第一項第二款所謂「其他安全設備」
    ，係指具有隔絕防閑作用，並固定於土地上之建築物或工作
    物之安全設備而言（最高法院八十五年度臺非字第三一三號
    裁判要旨參照），亦即與門扇牆垣相類似之防盜設備，始足
    當之。次按所謂毀越門扇牆垣，係指毀損或超越及踰越門扇
    牆垣而言，與用鑰匙開鎖啟門入室者不同，是以所謂越進門
    扇牆垣，其越進二字亦應解為超越或踰越而進，非謂啟門入
    室即可謂之越進（最高法院二十二年度上字第四五四號判例
    、六十三年度台上字第五十號判例意旨參照）。再按刑法第
    三百二十一條第一項第三款之攜帶兇器竊盜罪，係以行為人
    攜帶兇器竊盜為其加重條件，此所謂兇器，其種類並無限制
    ，凡客觀上足對人之生命、身體、安全構成威脅，具有危險
    性之兇器均屬之，且祇須行竊時攜帶此種具有危險性之兇器
    為已足，並不以攜帶之初有行兇之意圖為必要（最高法院七
    十九年台上字第五二五三號判例要旨參照）。本件Ａ１房間
    由一樓通往二樓之通道原先係以木板封死，目的係為隔絕他
    人進入，此類似門扇牆垣之防盜設備，被告甲○○利用不知
    情之工人毀損封死之木板，核被告甲○○所為，係犯刑法第
    三百二十一條第一項第二款毀損其他安全設備竊盜罪。公訴
    意旨認被告甲○○係犯刑法第三百二十條第一項之普通竊盜
    罪，起訴法條尚有未洽，應予變更。又被告甲○○利用不知
    情之工人犯罪，為間接正犯。被告甲○○與劉增壽，有犯意
    之聯絡與行為之分擔，為共同正犯。至被告甲○○從二樓進
    入一樓後，從屋內將一樓側門之門閂打開，藉以搬運貨物之
    行為，衡與刑法第三百二十一條第一項第二款之毀越門扇罪
    之構成要件有間，至於被告甲○○利用不知情之工人以不知
    名之器具，將Ａ１房間一樓通往二樓之通道打開，因器具未
    據扣押在案，被告甲○○於偵、審中亦自陳不知工人係用何
    工具打開，因該不知名工具是否會對於人之生命、身體、安
    全構成威脅，本院並無從加以判斷，依據刑事訴訟罪疑惟輕
    之原則，被告甲○○利用不知情之工人以不知名之器具打開
    通道之行為，並無法以刑法第三百二十一條第一項第三款之
    攜帶兇器竊盜罪相繩。
三、公訴意旨另以：劉增壽另基於毀損封印查封標示之犯意聯絡
    ，於九十年五月中旬不詳時間由被告甲○○未經福金門地方
    法院檢察署及連江縣政府同意，毀壞該批查扣建材之封條及
    上鎖之房門鎖頭，進入置放查扣建材之房間內，竊走該批部
    分查扣建材，因認被告甲○○涉有刑法第一百三十九條污損
    封印查扣標示及違背其效力罪嫌。然查：系爭查扣物品由連
    江機動查緝隊後交由連江縣政府北竿鄉公所保管時，並未施
    以封緘印文或註明標記，有海岸巡防總局北部地區巡防局九
    十三年五月二十一日連江機字第０九三０００八四三九號函
    附卷可稽，是公訴人認被告甲○○此部分涉有刑法第一百三
    十九條之罪嫌即有未合，此外復查無其他證據證明被告確有
    公訴人所指此部分之犯行，惟公訴意旨認此部分與前揭論罪
    科刑之加重竊盜罪間有方法結果之牽連關係，屬於裁判上一
    罪，爰不另為無罪之諭知。
四、原審認被告甲○○罪證明確，適用刑法第二十八條、第三百
    二十一條第一項第二款、第四十一條第一項前段，罰金罰鍰
    提高標準條例第二條，並審酌被告甲○○於九十年間曾因臺
    灣地區與大陸地區人民關係條例案件，經福建金門地方法院
    以九十年連簡字第十九號判決判處拘役三十日確定，後經易
    科罰金執行完畢，仍不知悔改，僅為圖一時便利，竊取扣押
    物品，無視國家公權力，惟被告甲○○僅係受雇於劉增壽，
    所獲取之利益尚屬輕微等一切情狀，量處有期徒刑六月，並
    諭知易科罰金之折算。認事用法均無違誤，量刑亦屬妥適，
    被告上訴意旨否認犯罪，指摘原判決不當，為無理由，應予
    駁回。
據上論斷，應依刑事訴訟法第三百六十八條，判決如主文。
本案經檢察官趙中岳到庭執行職務。
中　　華　　民　　國　九十四　年　　七　　月　　七　　日
　　　　　　　　　　　刑事庭審判長法　官　李　炫　德
　　　　　　　　　　　　　　　　　法　官　陳　玉　完
　　　　　　　　　　　　　　　　　法　官　紀　文　勝
以上正本證明與原本無異。
不得上訴。
中　　華　　民　　國　九十四　年　　七　　月　　十四　日
                                  書記官　李　麗　鳳
附錄論罪科刑法條
刑法第三百二十一條
犯竊盜罪而有左列情形之一者，處六月以上五年以下有期徒刑：
一、於夜間侵入住宅或有人居住之建築物、船艦，或隱匿其內而
    犯之者。
二、毀越門扇，牆垣或其他安全設備而之者。
三、攜帶兇器而上者。
四、結夥三人以上而犯之者。
五、乘火災、水災或其他災害之際而犯之者。
六、在車站或埠頊而犯之者。前項之未遂犯罰之。
